臺灣臺東地方法院交通事件裁定　　　　100年度交聲字第8號
原處分機關　交通部公路總局高雄區監理所臺東區監理站
異　議　人
即受處分人　王安士
上列異議人即受處分人因違反道路交通管理處罰條例案件，不服
原處分機關交通部公路總局高雄區監理所臺東監理站中華民國99
年12月9日東監違裁字第裁81-T00000000號裁決（原舉發單號：
第T00000000號），向本院聲明異議，本院裁定如下：
    主  文
異議駁回。
    理  由
一、原處分意旨略以：異議人即受處分人王安士駕駛牌照號碼56
    98-MK號自用一般小貨車並裝載貨物，於民國99年10月4日23
    時45許，行經臺九線439.7公里處之南興地磅檢查站，在設
    有地磅處所1公里內路段，未依標誌指示過磅，依道路交通
    管理處罰條例第29條之2第4項之規定，處罰鍰新臺幣（下同
    ）1萬元等語。
二、異議意旨略以：異議人當時是空車，並未載貨，車上保麗龍
    箱是要到屏東東港載魚貨的，警員亦檢查保麗龍箱，是空的
    ，警員要其調頭過磅，其亦照作完成過磅；且路上標示是「
    閃燈時，載重車靠右，準備過榜」所以當時很自然就不會進
    去過磅區，為此聲明異議等語。
三、按汽車裝載貨物行經設有地磅處所1公里內路段，未依標誌
    、標線、號誌指示或不服從交通勤務警察或依法令執行交通
    稽查任務人員之指揮過磅者，處汽車駕駛人1萬元罰鍰，並
    得強制其過磅。道路交通管理處罰條例第29條之2第4項定有
    明文。是以，汽車駕駛人駕駛裝載貨物之汽車行經設有地磅
    處所1公里內路段，未依標誌、標線、號誌指示過磅之，即
    得予以處罰，且不以有依法令執行交通稽查任務人員之指揮
    過磅為必要。次按，汽車裝載貨物超過核定之總重量、總聯
    結重量及汽車裝載貨物超過所行駛橋樑規定之載重限制者，
    公路主管機關得對汽車駕駛人分別依道路交通管理處罰條例
    第29條之2第1項及第2項之規定，予以處罰。此等規定對照
    上述之同條第4項規定可知，道路交通管理處罰條例針對汽
    車裝載貨物分別賦有禁止裝載超重之義務及過站檢查之義務
    ，對違反規定者，予以分論處罰，其中過站檢查義務未以裝
    載貨物超重為其處罰之要件，二者之要件本不相同。是以，
    同條例第29條之2第4項規定「汽車裝載貨物」之認定，無涉
    於物品之實際重量，應從汽車之種類、所載物品之外觀、體
    積及面積等客觀因素而為形式之判斷，以區別禁止裝載超重
    義務及過站檢查義務之不同。
四、經查，臺九線439.7公里處之南興地磅檢查站前約300公尺處
    設置有「貨車過磅」標誌、「載重車過磅300公尺處」及「
    閃燈時載重車靠右準備過磅」等告示牌及閃燈等情，有卷附
    現場照片3張在卷足憑。又異議人於上揭時、地所駕駛之上
    揭自用一般小貨車上裝有白色大型容器，有卷附之照片1張
    可參，自該汽車之種類為貨車及該白色大型容器數量、放置
    貨物之位置、高度亦超過貨車車斗上緣等情以觀，形式上應
    可認定乃係裝載貨物之汽車無疑。次查，異議人未依標誌指
    示進站過磅檢查，隨即為稽查員警驅車欄查乙節，為異議人
    所自承不諱，核與證人即本件舉發員警李孟凱、楊堆震於本
    院結證之情節相符，並有上開佐證照片供參。是以，異議人
    駕駛裝載貨物之汽車行經設有地磅處所1公里內路段，未依
    標誌、標線、號誌指示過磅之事實，亦可認定，依上揭法律
    規定及說明，應依法裁罰。異議人稱其並未裝載貨物，而是
    空的保麗龍箱等為由，據以主張原處分機關之處罰有誤，尚
    難採取。又查，臺九線439.7公里處之南興地磅檢查站前約
    300公尺處設置有「貨車過磅」標誌、「載重車過磅300公尺
    處」及「閃燈時載重車靠右準備過磅」等告示牌及閃燈等情
    ，已有事證可佐如前，異議人稱其看到標示是「閃燈時載重
    車靠右準備過磅」，所以未進過磅區等語，顯有以一概全、
    避重就輕之嫌，不足為採。
五、按法院認為聲明異議無理由者，應以裁定駁回之。道路交通
    事件處理辦法第18條定有明文。本件異議人確有駕駛車牌號
    碼5698-MK號自用一般小貨車並裝載貨物，於上揭時地，在
    設有地磅處所1公里內路段，未依標誌指示過磅之違規事實
    ，詳如前述，原處分機關依道路交通管理處罰條例第29條之
    2第4項（原處分書誤載為第29條第4項）之規定，裁處罰鍰1
    萬元，核無違誤，本件異議為無理由，應予駁回。
六、據上論斷，應依道路交通管理處罰條例第87條第2項、第89
    條，道路交通事件處理辦法第18條，裁定如主文。
中    華    民    國   100    年    2     月    22    日
                   交通法庭   法  官  盧亨龍
以上正本證明與原本無異。
如不服本裁定，應於裁定送達後5日內向本院提出抗告狀（須附
繕本）。
「切勿逕送上級法院」
                              書記官  張俊良
中    華    民    國   100    年    2     月    23    日